【裁判字號】    99,審訴,684
【裁判日期】    991126
【裁判案由】    毒品危害防制條例
【裁判全文】
臺灣士林地方法院刑事判決             99年度審訴字第684號
公  訴  人  臺灣士林地方法院檢察署檢察官
被      告  楊世昌
指定辯護人  本院公設辯護人林龍輝
上列被告因違反毒品危害防制條例案件，經檢察官提起公訴（99
年度偵字第10207 號），本院判決如下：
    主  文
楊世昌販賣第三級毒品，未遂，累犯，處有期徒刑壹年陸月。扣
案之第三級毒品愷他命拾包（驗餘淨重合計為捌點貳伍伍公克
）及SAMSUNG 牌行動電話壹具（內含門號為0000000000號SIM 卡
壹張）均沒收。
    事  實
一、楊世昌前因詐欺等案件，經臺灣板橋地方法院以97年度易字
    第1768號判決判處應執行有期徒刑1 年，楊世昌不服原判決
    提起上訴，經臺灣高等法院以97年度上易字第2293號為審理
    時，嗣因楊世昌撤回上訴而確定，並於民國97年12月30日入
    監服刑，嗣於98年10月27日因縮短刑期假釋出監，所餘刑期
    交付保護管束，保護管束期間已於98年12月11日期滿，假釋
    未經撤銷，以已執行論。竟仍不知悔改，明知愷他命為毒品
    危害防制條例第2 條第2 項第3 款所列管之第三級毒品，為
    供己用，於民國99年4 月中旬某日，以電腦網際網路連線至
    「豆豆聊天室」（網址：http：//fiberchat.doo.idv. tw
    ），與真實姓名年籍不詳之人相約在臺北縣泰山鄉○○路與
    文成路口處見面，並以新臺幣（下同）6,000 元之價格，向
    該人購入愷他命10包。嗣楊世昌取出部分施用後，因品質不
    佳欲脫手變現，竟意圖營利，而基於販賣第三級毒品愷他命
    之犯意，先於99年7 月23日14時許，在臺北縣泰山鄉○○路
    3 段之「無間網咖」內，以電腦網際網路連線至「豆豆聊天
    室」內之「黃豆豆三室」，並以「誰要褲褲」之暱稱，刊登
    販賣第三級毒品愷他命之訊息，適員警吳仁成執行網路巡邏
    時察覺有異，遂使用「阿森」之暱稱與楊世昌交談，經吳仁
    成確認楊世昌確有販賣第三級毒品愷他命之意後，隨即佯為
    買家，並以雅虎奇摩即時通，與帳號為「hope6725」之楊世
    昌續談愷他命交易事宜，並約定由楊世昌以4,000 元之價格
    ，販賣第三級毒品愷他命10包予吳仁成，楊世昌復以其所有
    且使用之SAMSUNG 牌行動電話1 具（內有門號0000000000號
    SIM 卡1 張）與吳仁成確認交易內容，相約於同日17時35分
    許，在臺北市大同區○○○路165 號5 樓電梯口處會面交易
    。嗣楊世昌依約前往上址與吳仁成會面，並將前揭愷他命10
    包置於該處某5 樓住戶信箱內以交付予吳仁成，於向吳仁成
    收款之際，因本無購買該10包愷他命之意之吳仁成表明員警
    身分而當場逮獲而未遂，並扣得上開愷他命10包（驗餘毛重
    合計為8.2355公克）及其所使用之SAMSUNG 牌行動電話1具
    （內有門號0000000000號SIM 卡1 張），始循線查悉上情。
二、案經臺北市政府警察局大同分局報請臺灣士林地方法院檢察
    署檢察官偵查起訴。
    理  由
一、按被告以外之人於審判外之言詞或書面陳述，除法律有規定
    者外，不得作為證據；又被告以外之人於審判外之陳述，雖
    不符合同法第159 條之1 至第159 條之4 之規定，但經當事
    人於審判程序同意作為證據，法院審酌該言詞陳述或書面陳
    述作成時之情況，認為適當者，亦得為證據。當事人、代理
    人或辯護人於法院調查證據時，知有第159 條第1 項不得為
    證據之情形，而未於言詞辯論終結前聲明異議者，視為有前
    項之同意，刑事訴訟法第159 條第1 項及第159 條之5 分別
    定有明文。經查，本判決所引用之各該被告以外之人於審判
    外之陳述（包含書面陳述），雖屬傳聞證據，然當事人及其
    辯護人於本院最後審判期日中均表示同意作為證據方法而不
    予爭執，且迄至言詞辯論終結前亦未再聲明異議，本院審酌
    上開證據資料製作時之情況，尚無違法不當及證明力明顯過
    低之瑕疵，亦認為以之作為證據應屬適當，故揆諸前開規定
    ，爰依刑事訴訟法第159 條之5 規定，認前揭證據資料均有
    證據能力。
二、上揭事實，業據被告楊世昌於警詢、偵查中及本院審理時迭
    承不諱（分見偵卷第18至22頁、第57至58頁，本院卷第19頁
    背面、第28頁背面），復有「豆豆聊天室」網頁畫面3 張、
    即時通交談資料及被告與員警之電話內容譯文各1 份在卷可
    稽（見偵卷第36至45頁），又員警所查扣之白色結晶10包（
    驗餘毛重合計為8.2355公克），經送行政院衛生署食品藥物
    管理局鑑驗結果，確係第三級毒品愷他命等情，亦有該扣案
    之毒品及該局99年8 月12日FDA 研字第0990045493號檢驗報
    告書1 紙附卷可憑（見偵卷第81頁）。此外，並有被告自承
    為其所有供本件販賣毒品所用之SAMSUNG 牌行動電話1 具（
    內含門號0000000000號SIM 卡1 張）扣案足憑，堪認被告前
    述自白與事實相符，當可採信。
三、按愷他命係毒品危害防制條例第2 條第2 項第3 款所規範之
    第三級毒品，又按所謂販賣毒品行為，係行為人基於營利之
    目的，而販入或賣出毒品而言。倘販賣毒品者，其主觀上有
    營利之意圖，客觀上有販賣之行為，即足構成。惟倘以營利
    販賣以外之目的販入後，另行起意販出，且已著手為之，而
    不及販出者，則只能論以販賣未遂罪，當甚明確。又按警方
    為求破案，授意執勤員警佯裝購毒而與毒販聯繫，經毒販允
    諾，依約攜帶毒品交付予佯裝購毒之人，旋為埋伏員警當場
    查獲者，因該佯裝之人原無買受毒品之意思，事實上其2 人
    不能真正完成買賣毒品之行為，販毒者僅成立販賣毒品未遂
    罪（最高法院93年度臺上字第1159號判決意旨參照）。查，
    被告自警詢、偵查及本院審理時，均供稱係以6,000 元之價
    格購入愷他命10包以供施用，並於施用後因品質不佳，復起
    意以4,000 元之價格將剩餘之愷他命售出，並在網路上以「
    誰要褲褲」之暱稱尋找買家等語在卷，足認被告主觀上確有
    將原購入供給施用之愷他命10包販賣予他人以換取金錢之營
    利意圖甚明，又本案查無其他積極證據，足認被告於販入之
    時，即有營利之意圖，由是以觀，被告應係以原供其本身施
    用之意，購入第三級毒品愷他命後，後另行起意營利販賣，
    並在網路上刊登販賣毒品之訊息，至為明確。被告雖已著手
    於販賣行為，然佯為買家之員警吳仁成本無購買該愷他命之
    真意，被告實際上亦不能完成該10包愷他命之毒品買賣，是
    核被告楊世昌所為，係犯毒品危害防制條例第4 條第6 項、
    第3 項之販賣第三級毒品未遂罪。又其於販賣前所持有之該
    10包愷他命淨重未逾20公克，依毒品危害防制條例第11條第
    5 項之規定，僅處罰持有屬第三級毒品之愷他命純質淨重20
    公克以上者，是被告於販賣前持有前述10包愷他命之持有行
    為不另成立持有第三級毒品罪，即與本件販賣第三級毒品犯
    行間無高、低度行為之吸收關係，附此敘明。另被告已著手
    於犯罪行為之實行，因員警吳仁成本無購入之意而不遂，為
    未遂犯，爰依刑法第25條第2 項之規定，按既遂犯之刑度減
    輕其刑。又被告所犯為毒品危害防制條例第4 條第6 項、第
    3 項之罪，且於本案偵查及審判中均已自白，自應依毒品危
    害防制條例第17條第2 項之規定，減輕其刑。再被告有事實
    欄所載之犯罪科刑並已執行完畢等情，有臺灣高等法院被告
    前案紀錄表在卷可稽，其於有期徒刑執行完畢後5 年內，故
    意再犯本件有期徒刑以上之罪，應依刑法第47條第1 項規定
    ，論以累犯，加重其刑，並就上開刑之加重減輕等情形，依
    法先加後遞減之。爰審酌販毒行為乃毒害之源，其源不斷，
    流毒他人，非僅生命、身體受其侵害，甚而社會、國家法益
    亦不能倖免，當非個人生命、身體等法益所可比擬，被告於
    此社會治安日益惡化之際，明知為管制之第三級毒品愷他命
    ，卻仍於網路上兜售販賣，所為足以擴散毒品並增加施用毒
    品之人口，並戕害購毒者之身心健康，其犯罪所生危害非輕
    ，犯罪情狀尚無顯可憫恕之情，惟考量被告犯後均能坦承犯
    行，犯後態度尚稱良好，兼衡其販毒之數量、犯罪之動機、
    目的，暨其生活狀況及智識程度等一切情狀，量處如主文所
    示之刑，以資懲儆。
四、按毒品危害防制條例第18條第1 項後段應沒入銷燬之毒品，
    專指查獲之施用、持有第三、四級毒品而言；倘係查獲之製
    造、運輸、販賣、意圖販賣而持有、以非法方法使人施用、
    引誘他人施用或轉讓之第三、四級毒品，既屬同條例相關法
    條明文規定處罰之犯罪行為，即非該條項應沒入銷燬之範圍
    。又同條例第19條第1 項所定「供犯罪所用或因犯罪所得之
    財物」，係指犯第4 條至第9 條、第12條、第13條或第14條
    第1 項、第2 項之罪所用或所得之財物，不包括毒品本身在
    內，自不得為第三、四級毒品之沒收依據（以犯第4 條第3
    項販賣第三級毒品罪為例，其供犯罪所用之財物，當指「供
    販賣第三級毒品所用之財物」而言；第三級毒品本身為販賣
    之標的，為遂行販賣該毒品使用之財物，始屬「供犯罪（犯
    第4 條第3 項之販賣第三級毒品罪）所用之財物」，其理至
    明）。同條例對於查獲之製造、運輸、販賣、意圖販賣而持
    有、以非法方法使人施用、引誘他人施用及轉讓第三、四級
    毒品之沒收，並無特別規定，如其行為已構成犯罪，則該毒
    品即屬不受法律保護之違禁物，應回歸刑法之適用，依刑法
    第38條第1 項第1 款之規定沒收之（最高法院95年度臺上字
    第911 號判決意旨參照）。是以，扣案之愷他命10包（驗餘
    毛重合計為8.2355公克），係查獲之第三級毒品，且被告因
    販賣該毒品已構成犯罪，則該毒品即屬不受法律保護之違禁
    物，應依刑法第38條第1 項第1 款之規定宣告沒收，公訴意
    旨認應依毒品危害防制條例第19條第1 項規定沒收，容有誤
    會；至扣案之SAMSUNG 牌行動電話1 具（內含門號00000000
    00號SIM 卡1 張），係被告用以為本案販賣毒品聯絡所用之
    財物，業據被告供明在卷，堪認屬販賣第三級毒品罪所用之
    財物，參諸上開說明，應依毒品危害防制條例第19條第1 項
    規定，併予宣告沒收。
據上論斷，應依刑事訴訟法第299 條第1 項前段，毒品危害防制
條例第4 條第6 項、第3 項、第17條第2 項、第19條第1 項，刑
法第11條、第25條第2 項、第47條第1 項、第38條第1 項第1 款
，判決如主文。
本案經檢察官黃育仁到庭執行職務。
中    華    民    國    99    年    11    月   26     日
                  刑事第一庭審判長法  官  雷雯華
                                  法  官  王沛雷
                                  法  官  莊明達
以上正本證明與原本無異。
如不服本判決應於收受判決後10日內向本院提出上訴書狀，並應
敘述具體理由；其未敘述上訴理由者，應於上訴期間屆滿後20日
內向本院補提理由書。
                                  書記官  丁梅芬
中    華    民    國    99    年    11    月   26     日
附錄本件論罪科刑依據法條全文
毒品危害防制條例第4 條
製造、運輸、販賣第一級毒品者，處死刑或無期徒刑；處無期徒
刑者，得併科新臺幣2千萬元以下罰金。
製造、運輸、販賣第二級毒品者，處無期徒刑或7 年以上有期徒
刑，得併科新臺幣1千萬元以下罰金。
製造、運輸、販賣第三級毒品者，處5 年以上有期徒刑，得併科
新臺幣7百萬元以下罰金。
製造、運輸、販賣第四級毒品者，處3 年以上10年以下有期徒刑
，得併科新臺幣3百萬元以下罰金。
製造、運輸、販賣專供製造或施用毒品之器具者，處1 年以上7
年以下有期徒刑，得併科新臺幣1百萬元以下罰金。
前五項之未遂犯罰之。

司法院資訊處製作；財團法人民間司法改革基金會備份。
